臺北高等行政法院裁定　　　　　　　　　　　　　 九十二年度訴字第二一○三號
　　原　　　告　台灣橫濱輪胎股份有限公司
　　代　表　人　甲○○ ○
　　訴訟代理人　李岳霖律師
　　被　　　告　財政部基隆關稅局
　　代　表　人　朱恩烈（局長）
　　訴訟代理人　丙○○
　　　　　　　　乙○○兼送達.
右當事人間因進口貨物核定完稅價格事件，原告不服財政部中華民國九十二年三月十
日台財訴字第０九二０００二五九四號訴願決定，提起行政訴訟。本院裁定如左︰
　　主  文
原告之訴駁回。
訴訟費用由原告負擔。
　　理  由
一、本件訴訟繫屬中，被告之代表人由洪啟清變更為朱恩烈，茲據其聲明承受訴訟，
    核無不合，應予准許。合先敘明。
二、按提起撤銷訴訟，應先經合法之訴願程序，而起訴不合程式或不備其他要件，無
    可補正者，行政法院應以裁定駁回之，此觀諸行政訴訟法第四條第一項及第一百
    零七條第一項第十款之規定甚明。又「官署於受理訴願時，應先從程序上加以審
    核，合於法定程序者，方能進而為實體上之審理。其不合法定程序而無可補正者
    ，即應予以駁回。」改制前行政法院著有四十九年判字第一號判例可參。再「納
    稅義務人如不服海關對其進口貨物核定之稅則號別、完稅價格或應補繳稅款或特
    別關稅者，得於收到稅款繳納證之翌日起算三十日內，依規定格式，以書面向海
    關申請復查，並得於繳納全部稅款或提供相當擔保後，提領貨物。」為關稅法第
    四十條所明定。是以申請復查逾越法定救濟期間自非合法，若遽以提起訴願，訴
    願決定機關應為訴願不合法之不受理決定，對該未經合法訴願程序之事件提起撤
    銷訴訟，屬起訴不備其他要件而無可補正者，應以裁定駁回。
三、本件原告於民國（下同）九十一年三月四日至六月十日間向被告報運進口日本產
    製之YOKOHAMA BRAND TYRES十二批，經被告稽核組赴原告處查核其會計帳冊發現
    ，原告從日本橫濱株式會社（下稱日本橫濱會社）進口貨品均逐筆按進口FOB金
    額支付百分之一佣金，採月結方式付給和泰汽車股份有限公司（下稱和泰汽車公
    司）。又依原告、出口人日本橫濱會社及和泰汽車公司三方所簽之代理店契約書
    載明，和泰汽車公司係日本橫濱會社有關輪胎製品在台輸入及銷售總代理，而和
    泰汽車公司將上述代理權授予原告，惟需按進口FOB金額之百分之一支付給和泰
    汽車公司，故此項佣金係屬銷售佣金，被告乃將銷售佣金計入完稅價格據以增估
    補稅，原告不服，申經復查決定以，被告於九十一年三月六日至六月十一日製發
    海關進口貨物各項稅款繳納證（原告最後一件於九十一年六月十二日繳納）（見
    復查決定書之附件），故申請復查期限係於收到稅款繳納證之翌日起三十日止屆
    滿，故最後一件之期限應於同年七月十一日屆滿，惟被告於九十一年八月三十日
    始收到復查申請書，此有申請書在原處分卷可按，其已逾三十日之法定不變期間
    ，申請復查並不合法，其進而提起訴願自亦不合法。
四、原告起訴意旨略以原訴願標的係被告於九十一年二月間就事後稽核後進口汽車輪
    胎應加計佣金完稅申報所作之口頭行政處分，及其於七月三十日應原告依行政程
    序法第九十五條函請作成書面核定及教示其救濟方法所作成之書面核定，而非被
    告於九十一年三月六日至六月十一日間基於該口頭行政處分所製發海關進口貨物
    各項稅款繳納證，原復查決定及原訴願決定以被告於九十一年八月三十日始收到
    復查聲請書，核已逾法定申請復查期限，逕以程序不合加以駁回，顯有違誤。而
    依學者之通說見解，行政處分可區分為通常之行政處分及一般處分。被告九十一
    年二月間所作之口頭行政處分及其於七月三十日應原告依行政程序法第九十五條
    函請所作成之書面核定中說明二陳稱：「依關稅法第二十五條第三項規定『進口
    貨物之實付或應付價格，如未計入費用者，應將其計入完稅價格：一、由買方負
    擔之佣金、手續費、二容器及包裝費。‧‧‧』經核貴公司自日本橫濱橡膠株式
    會社進口之輪胎，採月結方式逐筆按進口FOB金額支付百分之一佣金給予和泰汽
    車股份有限公司，此項佣金依上開規定自應將其計入完稅價格。」即被告上揭行
    政行為係依據關稅法之規定，就原告自日本橫濱會社進口之輪胎明確認定採月結
    方式逐筆接進口FOB金額支付百分之一佣金給予和泰汽車公司，應將其計入完稅
    價格，致使原告在進口申報時，須將「按進口FOB金額支付百分之一佣金給予和
    泰汽車」此一原非應計入完稅價格之「再授權之權利金」，發生應加以計入之義
    務。今縱使被告並非對於原告過去之事實及行為加以認事用法然原告未來之進口
    行為，勢將因被告之行政行為產生「持續性反覆作為之義務」，此種行政機關對
    個別人所為抽象之規制，參酌國外實務見解，係以一般處分加以審查，準此原告
    自得提請爭執，請求救濟已受損害之權利。次按行政程序法第九十五條規定：「
    以書面以外方式所為之行政處分其相對人或利害關係人有正當理由要求作出書面
    時，處分機關不得拒絕。」行政程序法第九十八條亦規定：「處分機關未告知救
    濟期間．致相對人或利害關係人遲誤者，如自處分書送達後一年內聲明不服時，
    視為於法定期間內所為。」今被告對原告於事後稽核後進口汽車輪胎之加計佣金
    完稅之核定，僅以口頭指示並未書面核定，亦未教示如何救濟。原告就此口頭指
    示之性質究係通常之行政處分或一般處分及應如何救濟以儘量符合行政救濟經濟
    原則皆有未明。其間雖經口頭詢問請求書面核定並教示其救濟方法，然未獲致結
    論。原告乃依行政程序法第九十五條之規定請求書面核定及教示救濟方法，而被
    告則於九十一年七月三十日回函書面核定時始告知救濟方法及期間。因此，被告
    上揭行政行為顯已符合訴願法第三條之規定而得為訴願之標的，本件救濟期間之
    起算自應自原告於九十一年八月一日收受被告回函日或依行政程序法第九十八條
    所規定自處分書送達後一年內聲明不服時，視為於法定期間內所為方式起算，故
    本件之復查無論依何種方式起算皆仍未逾法定期間，程序上當屬合法。又本件行
    政爭訟之源起，在於原告之進口貨物完稅價格之計算，就原告而言，每週皆有進
    口報單，若謂本件稅捐認定爭議必須逐一針對報單加以異議、復查、訴願、進而
    行政訴訟，長此以往，勢將造成行政救濟資源之龐大負擔與行政訴訟經濟原則不
    符而造成行政救濟資源無謂之浪費。被告於九十一年二月間所作之口頭行政處分
    及其後於七月三十日以書面核定，課予原告在進口申報時，須將「接進口FOB金
    額支付百分之一給予和泰汽車」此一「再授權之權利金」加以計入完稅價格之義
    務，原告未來之進口行為亦因被告此一行政行為產生「持續性反覆作為之義務」
    ，原告自得於法定期間內提起復查及訴願。
五、惟查本件原處分係被告於九十一年三月六日至六月十一日製發海關進口貨物各項
    稅款繳納證，並非起訴意旨所稱之被告於九十一年二月間就事後稽核後進口汽車
    輪胎應加計佣金完稅申報所作之口頭行政處分（此部分是否有「行政處分」，原
    告可否提起行政爭訟，係屬另一問題），此為原告於準備程序所不爭執。按「納
    稅義務人如不服海關對其進口貨物核定之稅則號別、完稅價格或應補繳稅款或特
    別關稅者，得於收到稅款繳納證之翌日起三十日內，依規定格式，以書面向海關
    申請復查，並得於繳納全部稅款或提供相當擔保後，提領貨物。」為關稅法第四
    十條所明定。又系爭稅款繳納證背面註一均載有：「（二）納稅義務人不服海關
    所核定之稅則號別、完稅價格、應補繳稅款或特別關稅，依關稅法第四十條之規
    定得收到本證之翌日起三十日內，以書面向海關申請復查。」此有稅款繳納證樣
    本附卷為證，並為兩造所不爭執，是亦已教示行政救濟期間。至原告所稱之被告
    九十一年七月三十日回函書面核定時始告知救濟方法及期間之被告九十一年七月
    三十日基普五字第九一一０四八四七號函（原證四），係說明依關稅法第四十條
    法律規定之行政救濟方式，並無變更法定救濟期間之效力，亦非本件訴訟對象，
    原告主張該函顯已符合訴願法第三條之規定而得為訴願之標的，本件救濟期間之
    起算自應自原告於九十一年八月一日收受被告回函日或依行政程序法第九十八條
    所規定自處分書送達後一年內聲明不服時，視為於法定期間內所為方式起算，故
    本件之復查無論依何種方式起算皆仍未逾法定期間，程序上當屬合法云云，並不
    足採。
六、綜上所述，本件原告申請復查逾期，其提起訴願不合法，進而未經合法訴願程序
    而提起本件撤銷訴訟，揆諸首揭說明，起訴不合法，應予駁回。又本件訴訟既不
    合法，其實體上之主張及陳述，自無庸審酌。
七、依行政訴訟法第一百零七條第一項第十款、第一百零四條、民事訴訟法第九十五
    條、第七十八條，裁定如主文。
中　　華　　民　　國　　九十三　　　年　　　七　　　　月　　二十七　　　日
                                  臺北高等行政法院  第二庭
                                            審判長  法  官　姜素娥
      　　　　　　　　　　　　　　　　　　　　      法　官　陳國成
      　　　　　　　　　　　　　　　　　　　　      法　官　吳東都
右為正本係照原本作成。
如不服本裁定，應於送達後十日內向本院提出抗告狀（須按他造人數附繕本）。
中　　　華　　　民　　　國　　九十三　　年　　　七　　　月　　二十七　　日
                                                    書記官  李金釵
